【裁判字號】    90,台上,555
【裁判日期】    900329
【裁判案由】    損害賠償
【裁判全文】
最高法院民事判決                                  九十年度台上字第五五五號
    上  訴  人  乙○○
    訴訟代理人  曾大中律師
    被 上 訴人  宏仁建設股份有限公司
    兼      右
    法定代理人  甲○○
    共      同
    訴訟代理人  陳德文律師
右當事人間請求損害賠償事件，上訴人對於中華民國八十九年七月十八日台灣高等法
院第二審更審判決（八十八年度上更(一)字第五○○號），提起上訴，本院判決如左：
    主  文
原判決廢棄，發回台灣高等法院。
    理  由
本件上訴人主張：伊於民國八十二年四月間見被上訴人宏仁建設股份有限公司（下稱
宏仁公司）預售房屋之廣告，登載其於桃園縣桃園市所興建房屋之公共設施，附設有
親子教室、交誼中心、健身房、桌球室、中央安全監控中心及陽光花園等設施，乃向
被上訴人預購其所建集合住宅中之桃園縣桃園市○○街二○巷二七號九樓房屋及其基
地之應有部分。詎於八十三年五月間交屋後，伊發現被上訴人所設置之上開遊憩設施
竟屬政府所規定之開放空間用地，中庭花園應開放供公眾使用，非屬集合住戶私用，
且所建之會議室、桌球室、健身房、韻律室、親子教室等，原屬開放空間之範圍，係
經被上訴人加蓋圍牆而成予以違規使用，警衛中心亦屬違建，均將遭主管機關拆除。
足見被上訴人所建系爭集合住宅顯與廣告所載不符，而有詐欺之行為，已違反公平交
易法第十九條第三款、第二十一條第一項及消費者保護法第四條規定，並構成民法第
二百二十六條規定之給付不能，經伊於八十四年十二月一日向被上訴人為撤銷買賣契
約之意思表示，依公平交易法第三十一條、第三十二條及侵權行為、民法第二百二十
六條給付不能等規定，被上訴人應連帶賠償伊之損害，並依不當得利之法律關係返還
伊所付之價金等情，求為命被上訴人連帶給付伊系爭房屋售價新臺幣（下同）四百三
十六萬元之一倍即四百三十六萬元，及伊因購買系爭房屋所支出之費用十一萬八千九
百四十一元，合計四百四十七萬八千九百四十一元並自八十三年四月二日起加計法定
遲延利息之判決（按：上訴人原請求八百三十一萬零四十元之本息，經第一審判決駁
回後，上訴人於更審前原法院為上述之減縮聲明）。
被上訴人則以：親子教室、交誼中心、健身房、桌球室及陽光花園等遊憩設施，並非
兩造買賣契約之交易標的，乃伊興建給與系爭集合住宅買受人之附贈品，與公平交易
法無涉。伊既無廣告不實情形，且該廣告內容亦非雙方買賣契約之一部分，上訴人即
不得請求損害賠償等語。資為抗辯。
原審維持第一審所為上訴人敗訴之判決，駁回其上訴，無非以：上訴人主張之事實，
雖據提出房屋預定買賣契約書、土地預定買賣契約書、向日葵售屋廣告、使用執照、
建照執照、建物登記簿謄本、建物測量成果圖、廣告圖、照片等為證，惟查上訴人與
被上訴人宏仁公司就系爭預售房屋買賣之訂約時間為八十二年四月三十日，係在消費
者保護法八十三年一月公布施行之前，系爭房屋之買賣自無該法之適用。另按公平交
易法第十九條第三款規定：以脅迫、利誘或其他不正當之方法，使競爭者之交易相對
人與自己交易之行為，而有妨礙公平競爭之虞者，事業不得為之。其規定之保護對象
為競爭之事業，非一般之消費者，上訴人既非為被上訴人宏仁公司競爭之事業，主張
被上訴人宏仁公司與其為交易行為違反該條款規定云云，亦無可採。
其次，按廣告之內容，係消費者保護法於八十三年一月十一日公布施行後，始明定視
為契約之一部分，在該法施行前，如當事人無特別重視該廣告並因而簽約之情形，廣
告尚不能成為契約之一部分。上訴人雖提出廣告圖以證明被上訴人有詐欺或誘騙訂約
之事實，並稱：上訴人係因信任該廣告所一再標榜之社區休閒及安全系統完備，為一
良好之生活環境，始願購買系爭房屋，廣告內容確為促成上訴人簽約之重要文件，應
屬契約之內容等語。然上訴人自承其訂約前，被上訴人之銷售人員林鳳珠除提出廣告
圖外，尚提出平面圖向上訴人為銷售，而該平面圖上並無「ＶＩＰ設施」等記載；上
訴人於更審前審理時復自承：「被上訴人於八十二年間銷售之房屋，都是用『售屋平
面圖』對消費者加以解說，未使用『售屋廣告』。……林鳳珠所以會特別交付卷內的
『售屋廣告』給乙○○，就是因為當時乙○○看不懂『售屋平面圖』上韻律室、親子
教室、交誼廳及健身房等圖形標示，恐被騙，林鳳珠才拿出售屋廣告，並將『室內Ｖ
ＩＰ設施』等文字指給乙○○看。當時我們還問林鳳珠為什麼有二種不同的廣告圖，
林鳳珠告訴我們說：『因為是有部分設施變更設計的緣故，所以還是以售屋平面圖上
的設計為準』等語，顯見被上訴人之銷售員已告知上訴人售屋以平面圖為準，上訴人
於訂約前亦知悉廣告圖與平面圖不同，仍願以平面圖記載為準與被上訴人訂立系爭買
賣契約，上訴人又不能提出積極證據證明其係因特別重視該廣告並因而簽約，依上開
說明，廣告即不能成為兩造所訂契約內容之一部分，更不能認為被上訴人有以廣告圖
誘騙上訴人簽約。縱認上訴人主張廣告圖成為契約之一部分屬實，惟被上訴人已依廣
告圖之內容設置親子教室、……花園等設施乙節，為兩造所不爭。而廣告圖中並未明
載中庭花園係屬集合住戶私用，不能開放供公眾使用，上訴人主張該系爭中庭花園與
廣告圖不符云云，即無可採。至於會議室、桌球室、健身房、韻律室、親子教室等雖
原屬開放空間之範圍，經被上訴人加蓋圍牆係違規使用，但被上訴人稱其只要將圍牆
拆除，會議室等設施即可成為合法設施等語，上訴人對之未加以爭執，故此部分設施
之瑕疵，尚非不能補正。再就屬於違建物之警衛中心，被上訴人辯稱警衛中心係因伊
斥資以鋼筋水泥建造被認為違建，如以玻璃製、木製或鋁製均合於契約規定，且無違
建情形，如住戶同意伊可回復原狀成為合法設施等語，上訴人對此亦未為爭執，可見
該部分違建仍非不能補正瑕疵。況系爭公共設施均由住戶使用中，迄未經有關機關拆
除，更不能僅因該設施涉有違建即認上訴人因而受有損害。是上訴人既無法提出其他
積極證據證明被上訴人有以不實或虛偽廣告誘使上訴人訂立系爭買賣契約，及其受有
何具體之損害，上訴人主張被上訴人違反公平交易法第二十一條第一項規定，應依同
法第三十一條、第三十二條規定賠償損害，並故意不法侵害上訴人之權利，應負侵權
行為損害賠償責任，及其因受該不實廣告詐欺而訂立之系爭買賣契約經依法撤銷，被
上訴人應返還所受領價金之不當得利，均無可採。上訴人復主張：被上訴人所設置之
中庭花園應開放供公眾使用，非屬集合住戶私用，違反房屋預定買賣契約書第三條約
定，而會議室、桌球室、健身房、韻律室、親子教室等原屬開放空間之範圍，經被上
訴人加蓋圍牆而成，係違規使用，警衛中心亦屬違建，均將遭主管單位拆除，故被上
訴人就上開設施未能為合乎債務本旨之給付，係屬無法補正之給付不能，伊得依民法
第二百二十六條規定請求全部不履行之損害賠償等語，徵之前述，上開設施之瑕疵，
均非不能為補正。且中庭花園被上訴人已依約作成並交付住戶使用，系爭房屋預定買
賣契約書第三條及第一條又無該中庭應專屬住戶使用及將該中庭花園計入買賣房屋面
積內之記載，縱認該中庭花園依約不能開放公眾使用，仍非屬於買賣契約之主要標的
物。被上訴人既已將系爭房地及中庭花園、休閒及ＶＩＰ等設施交付上訴人使用，經
上訴人依約取得系爭房地之所有權，自不能認為被上訴人有給付不能情事。至上開設
施有瑕疵，係屬瑕疵給付而非給付不能問題，上訴人迄未提出證據證明其因該設施有
瑕疵而確實受有何損害，應認系爭買賣契約並無因可歸責於被上訴人之事由致給付不
能而使上訴人受有損害情事。因此，上訴人主張依民法第二百二十六條規定請求全部
不履行之損害賠償，亦非有理，不應准許等詞。為其判斷之基礎。
按依原告之聲明及事實上之陳述，得主張數項法律關係，而其主張不明瞭或不完足者
，審判長應曉諭其明或補充之。八十九年二月九日修正施行之民事訴訟法第一百九
十九條之一第一項定有明文。本件原審依上訴人事實上之陳述，縱認為係屬瑕疵給付
而非給付不能問題，然於上訴人主張不明瞭或不完足時，原審審判長於八十九年七月
十一日行言詞辯論時，自應曉諭其明或補充之，其竟違背闡明之義務，所行之訴訟
程序即有重大瑕疵，基此所為之判決，亦屬違背法令。又卷附之房屋預定買賣契約書
第三條約定，……整體規劃設置中庭花園等公設，供全體住戶使用，並移交本大樓管
理委員會管理等內容，該中庭花園是否不應專屬住戶使用﹖已非無審酌之餘地。果如
原審所謂依房屋預定買賣契約書第一條約定，該中庭花園未計入買賣房屋之面積內，
非屬買賣契約之主要標的物云云。該中庭花園是否非由宏仁公司以各住戶所買受分擔
之土地所規劃而成﹖此是否非契約書第一條所載分擔之公共設施面積﹖亦待澄清。另
系爭大樓之警衛室、韻律室、親子教室、交誼廳及健身房等，是否與被上訴人於銷售
時之售屋平面圖相符，均未見原審查明；而被上訴人雖稱，只要將會議室等圍牆拆除
，即可成為合法設施；警衛中心，如以玻璃製、木製或鋁製均合於契約規定，然其依
據何在﹖況上訴人於八十九年七月十一日之辯論意旨狀，尚主張該部分屬無法補正之
給付不能（見原審卷第一四九頁背面），原審卻認上訴人對之不爭執，尤難謂無認定
事實不憑卷證資料之違法。上訴論旨，指摘原判決不當，求予廢棄，非無理由。倘上
訴人得為本件之請求，其主張利息應自八十三年四月二日起算，似與起訴時之聲明不
同，有無擴張問題﹖案經發回宜注意及之。
據上論結，本件上訴為有理由，依民事訴訟法第四百七十七條第一項、第四百七十八
條第一項，判決如主文。
中      華      民      國     九十     年      三      月    二十九    日
                              最高法院民事第七庭
                                  審判長法官  蘇  茂  秋
                                        法官  徐  璧  湖
                                        法官  朱  建  男
                                        法官  曾  煌  圳
                                        法官  李  慧  兒
      右正本證明與原本無異
                                              書  記  官
中      華      民      國     九十     年      四      月     十三     日


司法院資訊處製作；財團法人民間司法改革基金會備份。
